臺灣高等法院刑事判決
110年度上易字第111號
上  訴  人  臺灣士林地方檢察署檢察官
被      告  王茗毅



上列上訴人因被告竊盜案件，不服臺灣士林地方法院109年度審
易字第1197號，中華民國109年11月20日第一審判決（起訴案號
：臺灣士林地方檢察署109年度偵緝字第790號），提起上訴，本
院判決如下：
    主  文
原判決撤銷。
王茗毅犯攜帶兇器竊盜罪，處有期徒刑柒月。
    事  實
一、王茗毅意圖為自己不法之所有，基於攜帶兇器竊盜之犯意，
　　於民國109年3月9日凌晨1時3分許，在臺北市內湖區右岸堤外
    便道內二疏散門附近，先以其所有，客觀上足以對人之生命
    、身體及安全構成威脅而可供為兇器使用之千斤頂，將李建
    國所有之車牌號碼0000-00號普通自用小客車（下稱上開自小
    客車）頂起，使上開自小客車懸空，復持用其所有，客觀上
    足以對人之生命、身體及安全構成威脅而可供為兇器使用之
    扳手拆除上開自小客車之輪胎4個，再使用其所有，客觀上
    足以對人之生命、身體及安全構成威脅而可供為兇器使用之
    螺絲起子，拆除上開自小客車上，李建國所有之12吋重低音
    音響、音響擴大機、音響電容、10吋安卓機、25L整理箱各1
    組，並將前開物品搬至其所有之車牌號碼000-0000號普通自
    用小客車上，後手後旋即駕車逃離現場。嗣因李建國發現遭
    竊報警處理，而為警循線查獲，並於109年3月10日下午6時3
    0分許，在新北市○○區○○路0段000號前，經王茗毅同意搜索
    車牌號碼000-0000號普通自用小客車後，扣得上開輪胎4個
    ；12吋重低音音響、音響擴大機、音響電容、10吋安卓機、
    25L整理箱各1組。
二、案經李建國訴由臺北市政府警察局內湖分局報告臺灣士林地
    方檢察署檢察官偵查起訴。
    理  由
壹、證據能力之認定部分：
　　按刑事訴訟法第159 條之5 立法意旨，在於確認當事人對於
    傳聞證據有處分權，得放棄反對詰問權，同意或擬制同意傳
    聞證據可作為證據，屬於證據傳聞性之解除行為，如法院認
    為適當，不論該傳聞證據是否具備刑事訴訟法第159 條之1
    至第159 條之4 所定情形，均容許作為證據，不以未具備刑
    事訴訟法第159 條之1 至第159 條之4 所定情形為前提。此
    揆諸「若當事人於審判程序表明同意該等傳聞證據可作為證
    據，基於證據資料愈豐富，愈有助於真實發見之理念，此時
    ，法院自可承認該傳聞證據之證據能力」立法意旨，係採擴
    大適用之立場。蓋不論是否第159 條之1 至第159 條之4 所
    定情形，抑當事人之同意，均係傳聞之例外，俱得為證據，
    僅因我國尚非採澈底之當事人進行主義，故而附加「適當性
    」之限制而已，可知其適用並不以「不符前四條之規定」為
    要件（最高法院104 年度第3 次刑事庭會議決議參照）。經
    查，本件以下所引用之供述或非供述證據，因檢察官對各該
    證據方法之證據能力，迄至言詞辯論終結前均未聲明異議，
    且被告王茗毅於原審審理時均表示沒有意見（見原審法院10
    9 年度審易字第1197 號卷【下稱原審卷】第144至145頁）
    ，而本院審酌上開供述或非供述等證據資料製作時之情況，
    無不當取供及證明力明顯過低之瑕疵，認以之作為證據應屬
    適當，揆諸前開規定，本院認前揭證據資料有證據能力，合
    先敘明。
貳、認定被告犯罪事實所憑之證據及理由：
　　上揭事實，業據被告於原審審理時坦白承認（見原審卷第14
    5頁），並核與證人即告訴人李建國於警詢、偵查中所證述
    之情節一致（見109年度偵字第6007號卷【下稱偵卷】第13
    至16頁、第73至75頁），此外，復有自願受搜索同意書、臺
    北市政府警察局內湖分局搜索扣押筆錄、扣押物品目錄表各
    1份；監視器錄影畫面、行車紀錄器截圖、現場照片15張；
    警員繪製偵辦王茗毅竊取車內財物案件現場圖1張，及贓物
    認領保管單1 紙在卷可稽（見偵卷第19至25頁、第29頁、第
    31至41頁），據上，堪認被告上開任意性自白核與事實相符
    ，可以採取。本件事證明確，被告上揭犯行足可認定，應依
    法論科。
參、論罪部分：
一、按攜帶兇器竊盜，祇須行竊時攜帶具有危險性之兇器為已足
    ，並不以攜帶之初有行兇之意圖為必要；而此所謂兇器，其
    種類並無限制，凡客觀上足對人之生命、身體、安全構成威
    脅，具有危險性之兇器均屬之（最高法院62年度台上字第24
    89號、79年台上字第5253號判例意旨參照）。查被告為事實
    欄所示竊盜犯行，所持用之千斤頂、扳手、螺絲起子，均係
    金屬製成物品，且其功能既足以拆除汽車輪胎、音響等物，
    質地應屬堅硬，客觀上顯然具有危險性，足以對人之生命、
    身體、安全構成威脅，自均屬上揭條文所稱之「兇器」。
二、核被告所為，係犯刑法第321條第1 項第3 款之攜帶兇器竊
    盜罪。
肆、撤銷改判之理由：
一、原審以被告罪證明確，並予以論罪科刑，固非無見。惟按刑
    罰之量定，固屬法院自由裁量之職權行使，惟刑事審判之量
    刑，旨在實現刑罰權之分配的正義，故法院對科刑判決之被
    告量刑，應符合罪刑相當原則，使罰當其罪，以契合人民之
    法律感情。此所以刑法第57條明定科刑時應審酌一切情狀，
    尤應注意該條所列各款情形，以為科刑輕重之標準。又緩刑
    之宣告與否，固屬實體法上賦予法院得為自由裁量之事項，
    惟法院行使此項職權時，除應審查被告是否符合緩刑之法定
    要件外，仍應受比例原則與平等原則等一般法律原則之支配
    ，以期達成客觀上之適當性、相當性與必要性之價值要求。
    若違反比例原則、平等原則時，自有濫用裁量權之違法（最
    高法院95年度台上字第1779號判決意旨參照）。而查，被告
    不思以正當方式賺取財物，為圖己身不法所有，竟攜帶兇器
    竊取他人財物，嚴重影響社會秩序、善良風俗，犯罪情節非
    輕，況被告雖於原審與告訴人達成和解，願賠償告訴人新臺
    幣（下同）8萬元，有原審法院109 年度審附民字第464 號
    和解筆錄在卷可憑（見原審卷第149頁），然被告於原審判
    決後，並未依約履行上開和解筆錄所載之和解成立內容，
　　此據告訴人於本院審理時陳稱：被告與伊達成和解，但伊只
    有拿到1萬5千元，被告並沒有依約給付，希望法院從重量刑
    ，不要給予被告緩刑等語明確（見本院卷第65至66頁），顯
    見原審上開量刑基礎已有變異，即對告訴人犯罪所生損害及
    是否取得告訴人諒解之犯後態度等量刑事項情節並不相同，
    是認原審就被告量處有期徒刑7月，緩刑3年，並應履行原判
    決附表所示之負擔，客觀上並非適當，而有違罪刑相當之原
    則。
二、檢察官據告訴人請求執以被告與告訴人於原審和解，約定被
    告賠償告訴人共8萬元，每月給付2萬元，然被告第一個月僅
    給付1萬5千元，未足額給付，難認被告有遵期履行和解賠償
    之誠意，原審判決顯屬量刑過輕，緩刑不當，未符罪刑相當
    之比例原則等詞提起上訴，指摘原判決不當，應為有理由，
    詳如前述。
三、據上，檢察官上訴意旨並非無理由，而原判決既有上開可議
    之處，即無可維持，自應由本院將原判決予以撤銷改判。
四、爰以行為人之責任為基礎，審酌被告正值壯年，並無不能以
    正當方式賺取財物之情事，竟不思正途，而以前述方式竊取
    他人財物，侵害他人財產權，顯然欠缺尊重他人法益之觀念
    ，所為非是，及被告犯罪之動機、目的、手段、犯罪所得、
    所生損害，復酌以被告於原審已與告訴人達成和解，惟被告
    迄今僅給付1萬5千元之賠償金，已如前述，兼衡被告自述高
    職肄業之智識程度、目前從事水電工、月薪約5 萬元、單身
    、尚有子女待其扶養之家庭生活經濟狀況（見原審卷第146
    頁），及被告坦承犯行之犯後態度、素行等一切情狀，量處
    如主文第2 項所示之刑。
五、末查，被告所竊得告訴人所有之輪胎4 個；12吋重低音音響
    、音響擴大機、音響電容、10吋安卓機、25 L整理箱各1 組
    ，固均屬被告之犯罪所得，惟已經實際發還告訴人領回，業
    據告訴人陳明在卷（見偵卷第15至16頁），並有上開贓物認
    領保管單在卷可憑（見偵卷第29頁），則本件被告之犯罪所
    得，已實際合法發還被害人，爰依刑法第38條之1 第5 項規
    定，不予宣告沒收。至被告行竊時所使用之千斤頂、扳手、
    螺絲起子各1支，雖均係被告所有，而供被告犯本件攜帶兇
    器竊盜罪所用之物，業據被告供承在卷（見原審卷第144頁
    ），然並未扣案，且因距離被告犯案時間已久，無證據證明
    該等物品事實上仍存在，為免將來執行困難，且依刑法第38
    條之2 第2項規定，難認其有刑法上之重要性，爰均不予宣
    告沒收。
伍、被告經本院合法傳喚，無正當之理由不到庭，爰不待其陳述
    ，為一造辯論判決。　　
據上論斷，應依刑事訴訟法第369 條第1 項前段、第364 條、第
299 條第1 項前段、第371條，刑法第321 條第1 項第3 款、第3
8條之1 第5 項、第38條之2第2項，刑法施行法第1 條之1第1 項
，判決如主文。
本案經檢察官劉畊甫提起公訴，檢察官郭騰月提起上訴，檢察官
侯千姬到庭執行職務。
中　　華　　民　　國　　110 　年　　3 　　月　　16　　日
                  刑事第十九庭審判長法　官  曾淑華
                                    法　官  陳文貴
                                    法　官  王美玲
以上正本證明與原本無異。
不得上訴。
                                    書記官  李逸翔
中　　華　　民　　國　　110 　年　　3 　　月　　16　　日
附錄：本案論罪科刑法條全文
刑法第321條
犯前條第1項、第2項之罪而有下列情形之一者，處6月以上5年以
下有期徒刑，得併科50萬元以下罰金：
一、侵入住宅或有人居住之建築物、船艦或隱匿其內而犯之。
二、毀越門窗、牆垣或其他安全設備而犯之。
三、攜帶兇器而犯之。
四、結夥三人以上而犯之。
五、乘火災、水災或其他災害之際而犯之。
六、在車站、港埠、航空站或其他供水、陸、空公眾運輸之舟、
    車、航空機內而犯之。
前項之未遂犯罰之。